【裁判字號】    92,訴,1868
【裁判日期】    920917
【裁判案由】    過失致死
【裁判全文】
臺灣臺中地方法院刑事判決                        九十二年度訴字第一八六八號
    公  訴  人  臺灣臺中地方法院檢察署檢察官
    被      告  甲○○
                乙○○
右列被告等因業務過失致人於死等案件，經檢察官提起公訴（九十二年度偵字第三七
三○號），本院判決如左：
    主  文
甲○○因過失致人於死，處有期徒刑伍月，如易科罰金，以參佰元折算壹日。
乙○○從事業務之人，因業務上之過失致人於死，處有期徒刑陸月，如易科罰金，以
參佰元折算壹日，緩刑貳年。
    事  實
一、甲○○係設於臺北市○○區○○路三三三巷聖天宮所屬雙園社之負責人，乙○○
    平日以駕駛營業用大貨車為業，係從事駕駛貨車業務之人。甲○○於民國九十一
    年六、七月間，邀集臺北市萬華區之民眾，前往臺南縣麻豆鎮代天府「進香」，
    共計有董美君、林雅萍、林秀英及王志順等約一百二十人，一同參加「進香」。
    於九十一年九月十四日上午六時許，參加之香客即分乘由甲○○所僱用之三部遊
    覽車，自上開雙園社出發，前往「進香」，另相關物品則由甲○○僱用乙○○駕
    駛車牌號碼：ＦＩ─六七八號營用用大貨車載運。而甲○○則乘坐於由乙○○駕
    駛上開大貨車之右前乘客座內，一同前往「進香」。復於九十一年九月十五日上
    午六時三十分許，上開進香團結束「進香」活動後，乃自臺南縣麻豆鎮代天府，
    出發返回上開雙園社。於行前，董美君、林雅萍、林秀英及王志順等四人即向甲
    ○○表示：因乘坐遊覽車內，係禁止抽煙，要求改搭乘由乙○○所駕駛上開大貨
    車之後方貨車車斗，方便抽煙。甲○○、乙○○二人本均應注意：上開大貨車係
    以帆布搭蓋在大貨車後方之車斗，車斗內空氣並不流通，且尚載運有易燃之神轎
    一頂，大豉一個，五寶箱（內有七星劍、鯊魚劍、月斧、銅棍、刺球）一個，發
    電機一臺，金紙一堆，大尊象（七爺、八爺）六尊。在車斗尾端另置有燻燃中屬
    於危險物品之淨香爐一個，如未以嚴密堅固之容器裝置，並綑紮穩妥，在車行當
    中，將隨時有翻覆之可能，致引燃車內易燃之神像、金紙等物品，進而發生火災
    。故不能在上開大貨車之後方車斗搭載任何乘客，以免發生火災後，乘坐後方車
    斗之乘客將因來不及逃生等情。且依當時之情形，並無不能注意之情事，竟仍疏
    未注意，不僅未將淨香爐以嚴密堅固之容器裝置，並綑紮穩妥，復均同意董美君
    、林雅萍、林秀英及王志順等四人乘坐於上開大貨車之後方車斗內。隨於同年九
    月十五日中午十二時三十分許，乙○○駕駛上開大貨車，搭載甲○○（乘坐於右
    前方乘客座）及董美君、林雅萍、林秀英及王志順等四人（乘坐於後方車斗內）
    ，行經國道一號中山高速公路北上一八六公里又九百公尺處（臺中縣烏日鄉轄）
    ，置於上開大貨車後方車斗後端之淨香爐突然因故傾倒，致淨香爐內之淨香散逸
    在外，火苗復噴濺到同置於車斗內之七爺八爺神像之衣服上，因而引燃大火，火
    勢一發不可收拾。嗣因尾隨在後之遊覽車司機張連進發現由乙○○所駕駛上開大
    貨車後方車斗著火，乃以電話通知乙○○，停車救火。惟仍因救火不及，致使董
    美君、林雅萍、林秀英及王志順等四人均因逃生不及，吸入火燒車所生之濃煙而
    窒息，當場死亡。
二、案經臺灣臺中地方法院檢察署檢察官據報相驗後，自動檢舉，暨由董美君之父丙
    ○○及林雅萍、林秀英之父丁○○，分別訴請該署檢察官偵查起訴。
    理  由
一、(一)、１、訊據被告甲○○對於：曾於右揭時地，未將上開淨香爐以嚴密堅固之容
    器裝置，並綑紮穩妥，即應參加由其所舉辦上開進香活動之被害人董美君、林雅
    萍、林秀英及王志順等四人之要求，由該四人乘坐於由其所僱用由被告乙○○所
    駕駛上開大貨車後方車斗內。嗣因置於上開大貨車後方車斗後端之淨香爐突然因
    故傾倒，致淨香爐內之淨香散逸在外，火苗復噴濺到同置於車斗內之七爺八爺神
    像之衣服上，因而引燃大火，火勢一發不可收拾。並因救火不及，致使被害人董
    美君、林雅萍、林秀英及王志順等四人均因逃生不及，吸入火燒車所生之濃煙而
    窒息，當場死亡之事實，坦承不諱。２、訊據被告乙○○：曾於右揭時地，未將
    淨香爐以嚴密堅固之容器裝置，並綑紮穩妥，即應被告甲○○之要求，同意參加
    由被告甲○○所舉辦上開進香活動之被害人董美君、林雅萍、林秀英及王志順等
    四人，乘坐於伊所駕駛上開大貨車後方車斗內。嗣因置於上開大貨車後方車斗後
    端之淨香爐突然因故傾倒，致淨香爐內之淨香散逸在外，火苗復噴濺到同置於車
    斗內之七爺八爺神像之衣服上，因而引燃大火，火勢一發不可收拾。並因救火不
    及，致使被害人董美君、林雅萍、林秀英及王志順等四人均因逃生不及，吸入火
    燒車所生之濃煙而窒息，當場死亡之事實，坦承不諱。(二)、１、被告甲○○、乙
    ○○二人上開自白互核相符，且核與證人張連進、李柳南、蘇天星及江岳倫等四
    人分別於警詢時之證述相符。２、上開大貨車起火之原因係淨香爐香火受風舞動
    助燃，引燃緊鄰布偶神像易燃布料，繼而擴大燃燒等情，有臺中縣消防局九十一
    年九月十八日消調字第○九一○○一二二八五號函檢附之火炎調查報告書一份附
    於相驗卷第一七頁至第三五頁可稽。３、被害人董美君、林雅萍、林秀英及王志
    順等四人係因吸入火燒車濃煙窒息，而當場死亡，業經公訴人督同檢驗員相驗屬
    實，製有相驗筆錄、相驗屍體證明書、驗斷書各四紙在卷可參。此外，尚有鑑驗
    書四紙，現場照片四十八幀在卷可稽。４、按汽車裝載時，框式後車廂不得載人
    ；又載運之危險物品，應以嚴密堅固之容器裝置，且依危險物品之特性，採直立
    或平放，並應綑紮穩妥，不得使其發生移動，道路交通安全規則第七十七條第一
    項第六款、第八十四條第一項第十款分別定有明文。被告乙○○所駕駛上開大貨
    車係屬於框式貨車，自不得載人。且所載運之淨香爐，內有淨香在燃燒，顯屬於
    危險之物品，被告等竟未以嚴密堅固之容器裝置，致該淨香爐於行駛之中，因風
    動及車行之顛動，該淨香爐因而傾倒，致延燒神像，火勢一發不可收拾，致使被
    害人等因此逃生不及，而當場死亡。由此足見被告等之上開過失行為，確與被害
    人等人之死亡結果間，具有相當因果關係。５、綜上，被告等之自白應與事實相
    符，是本件事證明確，被告等犯行均已堪認定。
二、(一)、核被告甲○○，係犯刑法第二百七十六條第一項過失致人於死罪；核被告乙
    ○○所為，係犯刑法第二百七十六條第二項業務過失致人於死罪。被告等各一過
    失行為，致被害人等四人死亡，均為想像競合犯，應依刑法第五十五條規定，各
    論以被告甲○○過失致人於死一罪，被告乙○○業務過失致人於死一罪。(二)、爰
    審酌：被告均正值青壯，均國小畢業，被告乙○○係受僱於被告甲○○，始應被
    告甲○○之要求，同意被害人等乘坐於上開大貨車後方車斗內。被告甲○○係應
    被害人等之要求，始同意被害人等乘坐於上開大貨車後方車斗內。因其等之過失
    致造成被害人等死亡之無可彌補之結果。被告乙○○已與告訴人丙○○、丁○○
    二人及被害人王志順之父母達成民事和解，暨被告等犯罪後均坦承犯行，態度良
    好等一切情狀，分別量處如主文所示之刑，並均諭知易科罰金之折算標準。(三)、
    末查：被告乙○○前未曾受有期徒刑以上刑之宣告，有臺灣臺中地方法院檢察署
    刑案資料查註紀錄表、臺灣高等法院被告全國前案紀錄表各一紙在卷可按。被告
    乙○○犯罪後坦承犯行，深具悔意，並與告訴人等及被害人家屬達成民事和解，
    本院認伊經此偵、審程序之教訓，當知所警惕，而信無再犯之虞，所宣告之刑以
    暫不執行為適當，併予宣告緩刑二年，以啟自新。
據上論斷，應依刑事訴訟法第二百九十九條第一項前段，刑法第二百七十六條第一項
第二項、第五十五條、第四十一條第一項前段、第七十四條第一款，罰金罰鍰提高標
準條例第一條前段、第二條，判決如主文。
中      華      民      國      九十二      年    九    月      十七    日
                                臺灣臺中地方法院刑事第六庭
                                        法  官  唐  敏  寶
右正本證明與原本無異。
如不服本判決，應於送達後十日內向本院提出上訴狀（須附繕本），上訴於臺灣高等
法院臺中分院。
                                        書記官
中      華      民      國      九十二      年    九    月      十七    日
附錄論罪科刑法條
刑法第二百七十六條
因過失致人於死者，處二年以下有期徒刑、拘役或二千元以下罰金。
從事業務之人，因業務上之過失犯前項之罪者，處五年以下有期徒刑或拘役，得併科
三千元以下罰金。


司法院資訊處製作；財團法人民間司法改革基金會備份。
